臺灣桃園地方法院民事簡易判決
111年度桃原簡字第44號
原      告  謝林凱  
被      告  高○○    （真實姓名、年籍詳卷）
兼    法定
代  理  人  林○○    （真實姓名、年籍詳卷）
被      告  藍億銘  

上列當事人間請求損害賠償事件，本院於民國111年7月14日言詞
辯論終結，判決如下：
    主    文
一、被告高○○、林○○應連帶給付原告新臺幣46,940元，及均自民
    國一一一年五月十日起至清償日止，按週年利率百分之五計
    算之利息。
二、被告高○○、甲○○應連帶給付原告新臺幣46,940元，及被告高
    ○○自民國一一一年五月十日起；被告甲○○自民國一一一年四
    月二十八日起，均至清償日止，按週年利率百分之五計算之
    利息。
三、前二項所命給付，如其中任一項之被告為給付時，他項之被
    告於該給付範圍內，免給付義務。
四、原告其餘之訴駁回。
五、訴訟費用由被告高○○、林○○、甲○○連帶負擔百分之四十三，
    餘由原告負擔。
六、本判決第一項至第二項均得假執行。
七、原告其餘假執行聲請駁回。　　
    事實及理由
壹、程序部分：
一、按「原告於判決確定前，得撤回訴之全部或一部」，民事訴
    訟法第436條第2項適用第262條第1項前段定有明文。查，本
    件原告起訴時，原另有提告高○麟（真實姓名、年籍詳卷）
    ，嗣於民國111年7月14日之言詞辯論程序中撤回對高○麟之
    訴訟（見本院卷48頁)，而高○麟尚未為本案言詞辯論，是核
    與前揭規定相符，應予准許。
二、被告經合法通知，無正當理由而均未於言詞辯論期日到場，
    且核無民事訴訟法第386 條所列各款情形，爰依民事訴訟法
    第436條第2項、第385條第1項前段之規定，依原告之聲請（
    見本院卷第48頁背面），由其一造辯論而為判決。
三、又宣傳品、出版品、廣播、電視、網際網路或其他媒體對下
    列兒童及少年不得報導或記載其姓名或其他足以識別身分之
    資訊：四、為刑事案件、少年保護事件之當事人或被害人。
    行政機關及司法機關所製作必須公開之文書，除前項第3款
    或其他法律特別規定之情形外，亦不得揭露足以識別前項兒
    童及少年身分之資訊，兒童及少年福利與權益保障法第69條
    第1項第4款、第2項分別定有明文。經查，被告高○○（95年1
    2月生，真實姓名年籍詳卷）於本件侵權行為發生時為少年
    ，且應為少年保護事件之當事人，本判決自不得揭露其姓名
    及足識別其身分之資訊，爰以高○○表示。又若揭露高○○之法
    定代理人即被告林○○及關係人高○麟之真實姓名年籍，將因
    此可得推知高○○身分，爰亦不揭露林○○及高○麟之真實姓名
    及年籍，附此敘明。　　
貳、實體部分：
一、原告主張：被告甲○○與被告高○○為男女朋友關係，甲○○明知
    高○○並未取得駕駛執照，竟將車牌號碼000-0000號普通重型
    機車（下稱肇事車輛）交與高○○使用。後高○○於109年3月21
    日19時25分許前某時，騎乘肇事車輛並搭載甲○○沿桃園市龜
    山區成功路3段由桃園往警大之方向行駛，於同日19時25分
    許，行經桃園市龜山區成功路3段某處時，違規跨越雙黃線
    至對向車道，適有原告駕駛訴外人謝靜怡所有之車牌號碼00
    00-00號自用小客車（下稱系爭車輛），沿同市區成功路3段
    由警大往桃園之方向駛至，兩車因而發生碰撞，致系爭車輛
    受有損害。嗣系爭車輛送廠修復，支出維修費用共新臺幣（
    下同）116,600元（工資、鈑金及烤漆費用共39,200元、零
    件費用77,400元），而謝靜怡已將系爭車輛之損害賠償債權
    讓與原告。又高○○為上述侵權行為時係限制行為能力人，故
    其法定代理人即被告林○○，依法應與高○○連帶負賠償責任，
    爰依民法侵權行為及債權讓與之法律關係提起本件訴訟，請
    求損害賠償等語，並聲明：㈠被告高○○、林○○應連帶給付原
    告110,000元，及自起訴狀繕本送達翌日起至清償日止，按
    週年利率5％計算之利息。㈡被告高○○、甲○○應連帶給付原告1
    10,000元，及自起訴狀繕本送達翌日起至清償日止，按週年
    利率5％計算之利息。㈢前二項所命給付，如其中任一項之被
    告為給付時，他項之被告於該給付範圍內，免給付義務。㈣
    願供擔保，請准宣告假執行。
二、被告經合法通知，未於言詞辯論期日到場，亦未提出書狀作
    何聲明或陳述。
三、本院得心證之理由：
　㈠按因故意或過失，不法侵害他人之權利者，負損害賠償責任
    ；汽車、機車或其他非依軌道行駛之動力車輛，在使用中加
    損害於他人者，駕駛人應賠償因此所生之損害，民法第184
    條第1 項前段、第191 條之2 前段分別定有明文。又汽車在
    未劃設慢車道之雙向二車道行駛時，應依下列規定：二、在
    劃有分向限制線之路段，不得駛入來車之車道內，道路交通
    安全規則第97條第1項第2款亦定有明文。經查，原告主張之
    上開事實，有桃園市政府警察局道路交通事故當事人登記聯
    單、道路交通事故現場圖、調查報告表㈠、㈡、談話紀錄表、
    警員109年3月21日職務報告及現場照片等（見本院卷第8頁
    、第16至22頁）在卷可參；又被告已於相當時期受合法通知
    ，既均未於言詞辯論期日到場，復未提出任何準備書狀以供
    本院審酌，依民事訴訟法第436 條第2 項、第280 條第3 項
    準用第1 項之規定，視同自認，則本院綜合上開各項證據調
    查結果及全辯論意旨，堪認原告之主張為真實。
　㈡數人共同不法侵害他人之權利者，負損害賠償責任；不能知
    其中孰為加害人者亦同。造意人及幫助人，視為共同行為人
    。民法第185條定有明文。又汽車所有人允許未領有駕駛執
    照之違規駕駛人駕駛其汽車者，除依同條第一項規定之處以
    罰鍰外，並記該汽車違規紀錄一次。但如其已善盡查證駕駛
    人駕駛執照資格之注意，或縱加以相當注意而仍不免發生違
    規者，不在此限，為道路交通管理處罰條例第21條第1項第1
    款、第5項所規定。上訴人明知加害人張某未領有駕駛執照
    ，仍將該小客車交其駕駛，顯違道路交通管理處罰條例第21
    條第1項第1款、第28條之規定，亦即違反保護他人之法律，
    應推定其有過失（最高法院67年台上字第2111號判決先例參
    照）。查，高○○於上開交通事故當時，並無駕駛執照，業如
    前述；而甲○○為肇事車輛之所有人，且與高○○為男女朋友，
    亦知悉高○○斯時並無駕駛執照，卻仍將肇事車輛出借高○○使
    用，依前揭說明，甲○○自應與高○○負擔侵權行為之連帶賠償
    責任。
　㈢又無行為能力人或限制行為能力人，不法侵害他人之權利者
    ，以行為時有識別能力為限，與其法定代理人連帶負損害賠
    償責任。行為時無識別能力者，由其法定代理人負損害賠償
    責任。前項情形，法定代理人如其監督並未疏懈，或縱加以
    相當之監督，而仍不免發生損害者，不負賠償責任，民法第
    187條第1項、第2項均有明定。查，高○○係95年12月出生，
    有個人戶籍資料（見本院個資卷）附卷可參，於系爭事故時
    ，尚未年滿20歲，而屬限制行為能力人，而其法定代理人林
    ○○並未舉證監督高○○並未疏懈，或縱加以相當之監督，而仍
    不免發生損害，揆諸上開規定，原告就其所受財產上及非財
    產上之損害，請求林○○與高○○負連帶賠償責任，亦屬可採。
    　
　㈣另連帶債務係指數人負同一債務，明示對於債權人各負全部
    給付之責任者，為連帶債務。無前項之明示時，連帶債務之
    成立，以法律有規定者為限，民法第272 條定有明文。又所
    謂不真正連帶債務，係數債務人基於不同之債務發生原因，
    就同一內容之給付，對於同一債權人各負全部給付義務，因
    一債務人給付，他債務人即同免其責任。是其各債務發生之
    原因既有不同，僅因相關法律關係偶然競合，致對同一債權
    人負同一內容之給付。則此類債務與基於同一法律關係所生
    之連帶債務，性質自為有別。查，高○○、甲○○應依民法第18
    5 條第1 項前段之規定連帶負賠償責任，而林○○則應依民法
    第187條第1 項前段之規定，與高○○連帶負賠償責任，業經
    敘明如上。然林○○與甲○○對原告所負之債務，既為本於個別
    原因而發生，並具相同之給付目的，依上說明，應為不真正
    連帶債務關係。故被告3 人之其中一人為給付者，他人即應
    同免其責任。從而，原告請求被告分別連帶負侵權行為損害
    賠償責任，並主張任一被告為給付時，其他被告於該給付範
    圍內，免給付義務，自屬有據。
　㈤負損害賠償責任者，除法律另有規定或契約另有訂定外，應
    回復他方損害發生前之原狀，且債權人得請求支付回復原狀
    所必要之費用，以代回復原狀，民法第213 條第1 、3 項定
    有明文。又物被毀損者，被害人除得依民法第196 條行使權
    利外，亦得依第213 條第3 項請求支付回復原狀所必要之費
    用，最高法院107 年度台上字第1618號民事判決參照。債權
    人所得請求者既為回復原狀之必要費用，倘以修復費用為估
    定其回復原狀費用之標準，則修理材料以新品換舊品時，即
    應予折舊，最高法院96年度台上字第854號民事判決參照。
    另依行政院財政部發布之固定資產耐用年數表及固定資產折
    舊率表規定，汽車如非屬運輸業用客車、貨車，耐用年數為
    5 年，依定率遞減法每年折舊千分之369 ，其最後1 年之折
    舊額，加歷年折舊累計額，總和不得超過該資產成本原額之
    10分之9 。查，系爭車輛修理費用總計為116,600元（工資
    、鈑金及烤漆費用共39,200元、零件費用77,400元）乙情，
    有估價單（見本院卷第7頁）在卷可稽，惟零件費用既係以
    舊換新，即應計算折舊，而系爭車輛為自用小客車，非屬運
    輸業用客車、貨車，且出廠日係93年10月乙節，有公路監理
    電子閘門資料（見本院個資卷）附卷可參，系爭車輛至本件
    車禍事故發生之109年3月21日止，使用已逾5年期間，則揆
    諸上開折舊規定，零件部分費用折舊後之金額應為7,740元
    （計算式：77,400×0.1＝7,740），另加計工資、鈑金及烤漆
    費用共39,200元，系爭車輛修復之費用應為46,940元（計算
    式：7,740＋39,200＝46,940）。再系爭車輛之所有權人謝靜
    怡將損害賠償請求權讓與原告乙情，有債權讓與證明書（見
    本院卷第13頁）在卷可憑，是原告在46,940元之範圍內請求
    被告分別連帶給付系爭車輛回復原狀費用，於法有據，應予
    准許。逾此部分，則屬無由，應予駁回。
四、末按給付無確定期限者，債務人於債權人得請求給付時，經
    其催告而未為給付，自受催告時起，負遲延責任。其經債權
    人起訴而送達訴狀，或依督促程序送達支付命令，或為其他
    相類之行為者，與催告有同一之效力；又遲延之債務，以支
    付金錢為標的者，債權人得請求依法定利率計算之遲延利息
    ，而應付利息之債務，其利率未經約定，亦無法律可據者，
    週年利率為5 ％，民法第229 條第2 項、第233 條第1 項前
    段及第203 條分別定有明文。查，本件原告請求被告給付46
    ,940元部分，係以支付金錢為標的，且無確定期限，又未約
    定利息，則被告應自受催告時起，負遲延責任，則原告就上
    述得請求之金額，併請求自起訴狀繕本送達被告高○○、林○○
    之翌日即111年5月10日起（於111年4月29日寄存送達桃園市
    政府警察局蘆竹分局外社派出所，見本院卷第29頁）；送達
    被告甲○○之翌日即111年4月28日起（見本院卷第31頁），均
    至清償日止，按年息5 ％計算之利息，洵屬有據。
五、從而，原告依民法侵權行為及債權讓與之法律關係，請求被
    告給付如主文第1項至第3項所示，為有理由，應予准許。逾
    此部分，則屬無據，應予駁回。
六、本件原告勝訴部分，係就民事訴訟法第427 條適用簡易訴訟
    程序所為被告敗訴之判決，依同法第389 條第1 項第3 款之
    規定，應依職權宣告假執行。至原告雖聲明願供擔保請准宣
    告假執行，惟本院既已職權宣告假執行，原告此部分聲請，
    核僅為促請本院職權發動，自無庸另為准駁之諭知。另原告
    敗訴部分，假執行之聲請駁回。
七、訴訟費用負擔之依據：民事訴訟法第79條、第85條第2項。
中　　華　　民　　國　　111 　年　　7 　　月　　29　　日
                  桃園簡易庭  法  官  顏嘉漢
以上為正本係照原本作成。
如不服本判決，應於送達後20日內，向本院提出上訴狀並表明上
訴理由，如於本判決宣示後送達前提起上訴者，應於判決送達後
20日內補提上訴理由書（須附繕本）。
如委任律師提起上訴者，應一併繳納上訴審裁判費。   
中　　華　　民　　國　　111 　年　　7 　　月　　29　　日
                              書記官  楊上毅